---
title: "Proyecto Grupo "
output: html_notebook
---
```{r}
# imports necesarios

library(ggplot2)
library(corrplot)
library(DataExplorer)
```

```{r}
# Carga de datos
train = read.csv("data/data_train_v3.csv")
test = read.csv("data/test_v3.csv")

dir.create("output", showWarnings = F)

```

## Diagnóstico de Valores Faltantes
```{r}
plot_missing(train)

plot_missing(train, missing_only = TRUE)

na_counts <- colSums(is.na(train))
sort(na_counts[na_counts > 0], decreasing = TRUE)

```
#### Variables categoricas
Para las **variables categoricas**, el `NA` significa "No existe". Entonces se convertirá a un texto explícito que lo identifique correctamente. Por ejemplo la variable `GarageType` tiene exactamente 49 valores faltantes, lo que significa que hay 49 casas que no tienen garage. Las amenidades como `PoolQC`, `MiscFeature` tienen una gran cantidad de `NA` porque la gran mayoria de las casas no tienen piscina, callejón privado, cerca o chimenea. 
```{r}
reemplazar_nas_categoricos <- function(df) {
  df %>% mutate(
    PoolQC       = replace_na(PoolQC, "NoPool"),
    MiscFeature  = replace_na(MiscFeature, "None"),
    Alley        = replace_na(Alley, "NoAlley"),
    Fence        = replace_na(Fence, "NoFence"),
    FireplaceQu  = replace_na(FireplaceQu, "NoFireplace"),
    GarageType   = replace_na(GarageType, "NoGarage"),
    GarageFinish = replace_na(GarageFinish, "NoGarage"),
    GarageQual   = replace_na(GarageQual, "NoGarage"),
    GarageCond   = replace_na(GarageCond, "NoGarage"),
    BsmtExposure = replace_na(BsmtExposure, "NoBsmt"),
    BsmtQual     = replace_na(BsmtQual, "NoBsmt"),
    BsmtCond     = replace_na(BsmtCond, "NoBsmt"),
    BsmtFinType1 = replace_na(BsmtFinType1, "NoBsmt"),
    BsmtFinType2 = replace_na(BsmtFinType2, "NoBsmt"),
    MasVnrType   = replace_na(MasVnrType, "None")
  )
}
```

```{r}
train <- reemplazar_nas_categoricos(train)
test  <- reemplazar_nas_categoricos(test)
```

#### Variables numéricas
En las **variables numéricas**, tenemos `GarageYrBlt` es el año en que se construyó el garaje. Como no hay garaje no hay año. Colocar 0, rompe la escala temporal del modelo. `MasVnrArea` que son los metros cuadrados de revestimiento. Si no tiene revestimiento entonces los metros cuadrados son 0. Y `LotFrontage`, pies lineales de calle conectados a la propiedad, en este caso si hacen falta datos reales, para este caso se imputarán datos usando la mediana del vecindario. 
```{r}
train <- train %>%
  group_by(Neighborhood) %>%
  mutate(LotFrontage = replace_na(LotFrontage, as.integer(median(LotFrontage, na.rm = TRUE)))) %>%
  ungroup()

test <- test %>%
  group_by(Neighborhood) %>%
  mutate(LotFrontage = replace_na(LotFrontage, as.integer(median(LotFrontage, na.rm = TRUE)))) %>%
  ungroup()

train <- train %>% 
  mutate(
    GarageYrBlt = ifelse(is.na(GarageYrBlt), YearBuilt, GarageYrBlt), 
    MasVnrArea = replace_na(MasVnrArea, 0)
  )

test <- test %>% 
  mutate(
    GarageYrBlt = ifelse(is.na(GarageYrBlt), YearBuilt, GarageYrBlt), 
    MasVnrArea = replace_na(MasVnrArea, 0)
  )
```

Y la variable **`Electrical`** con un único valor faltante, se imputa simplemente con el valor más común.
```{r}
moda_electrical <- names(sort(table(train$Electrical), decreasing = TRUE))[1]

train <- train %>% mutate(Electrical = replace_na(Electrical, moda_electrical))
test  <- test  %>% mutate(Electrical = replace_na(Electrical, moda_electrical))
```

```{r}
plot_missing(train)
plot_missing(test)
```

## EDA

Conversión de las columnas de texto a factores estructurados
```{r}
train <- train %>% mutate(across(where(is.character), as.factor))
test  <- test  %>% mutate(across(where(is.character), as.factor))
```


```{r}
str(train)
summary(train)
```

Las variables MSSubClass es tomada como númerica, pero en la descripcion indica que es categorica, por lo que se trata como tal.

```{r}
train$MSSubClass <- as.factor(train$MSSubClass)
test$MSSubClass  <- as.factor(test$MSSubClass)

var_target = 'SalePrice'
```


#### Analizando variables numericas

El id no se toma en cuenta como variable numérica, ya que solo es un correlativo de registro y no aporta nada, sino mas bien, aportaria ruido.

```{r}
num_vars <- sapply(train, is.numeric)
num_df <- train[, num_vars]

num_df <- num_df[, setdiff(names(num_df), "Id")]

for (var in names(num_df)) {
  grafica = ggplot(num_df, aes(x = .data[[var]])) +
    geom_density(fill = "steelblue3", alpha=0.6) +
    labs(title = paste("Densidad de", var), x = var, y = "Densidad") +
    theme_minimal()
  print(grafica)
}

```
Ninguna variable muestra distribución normal, más bien oscilan entre sesgadas a la derecha y mulimodalidad, lo que sugiere valores atípicos y posible influencia de períodos de tiempo, categorías o segmentos subyacentes, lo cual valdría la pena investigar.

La variable objetivo **SalePrice** muestra sesgo positivo, por lo que se deberia aplicar una transformación logaritmica, para que los valores no varien tanto

```{r}

correlaciones = sort(cor(num_df, use="complete.obs")[,"SalePrice"], decreasing = TRUE)
cat("\nTop 15 correlaciones con SalePrice:\n")
print(round(head(correlaciones, 15), 3))
cat("\nVariables con correlacion mas negativa:\n")
print(round(tail(correlaciones, 5), 3))

top_vars =  names(head(correlaciones, 11))

corrplot(cor(num_df[, top_vars], use="complete.obs"), method="color",
         addCoef.col = "black", number.cex=0.7,
         tl.cex=0.8, tl.col="black")


```
Los resultados indican que el precio de venta está principalmente asociado con tres factores:

Calidad de la vivienda (OverallQual).
Tamaño y superficie habitable (GrLivArea, TotalBsmtSF, X1stFlrSF).
Capacidad y tamaño del garaje (GarageCars, GarageArea).

Los cuales deberían considerarse entre los predictores más importantes para el modelo
Dichos predictores también muestran correlación entre si, lo que puede generar multicolinealidad en 
modelos lineales

##### Analisis con log(SalePrice) para reducir sesgo positivo 
```{r}

## aplicando log() a SalePrice

cor_comp <- data.frame(
  Variable = names(num_df),
  Corr_SalePrice = cor(num_df, train$SalePrice, use = "complete.obs"),
  Corr_LogSalePrice = cor(num_df, log(train$SalePrice), use = "complete.obs")
)

cor_comp[order(-abs(cor_comp$Corr_LogSalePrice)), ]

```

Aplicando logaritmo a **SalePrice** la correlacion entre variables se hace un poco mayor en totas las variables


---

### Analizando variables categoricas
```{r}
graficar_barras = function(df, variable) {
  grafica = ggplot(df, aes(x = factor(.data[[variable]]))) +
    geom_bar(fill = "steelblue") +
    labs(title = paste("Histograma", variable), x = variable, y = "Frecuencia") + 
    theme_minimal()
  
  return(grafica)
}

graficar_boxplot = function(df, variable, objetivo) {
  grafica = ggplot(df, aes(x = factor(.data[[variable]]), y = .data[[objetivo]], fill= .data[[variable]])) + 
    geom_boxplot() + 
    labs(title = paste(objetivo, "según", variable), x = variable, y = objetivo) +
    theme_minimal()
  
  return(grafica)
}
```


### Analizando variables categoricas
```{r}
cat_var = sapply(train, is.factor)
cat_df = train[ , cat_var]

for (var in names(cat_df)){
  print(graficar_barras(cat_df, var))
  print(graficar_boxplot(train, var, var_target))
}
```

---
```{r}
names(cat_df)
```

#### Analizando variable numericas de correlacion fuerte con la variable objetivo
```{r}
box_vars = c('OverallQual', 'GarageCars')
corr_vars = c('GrLivArea', 'TotalBsmtSF')

graficar_relacion = function (df, x, y){
  grafica = ggplot(df, aes(x=.data[[x]], y=.data[[y]])) +
  geom_point(alpha=0.5) +
  labs(title=paste(y, "vs", x))
  
  return (grafica)
}

for (var in box_vars) {
  print(graficar_boxplot(train, var, var_target))
}

for (var in corr_vars) {
  print(graficar_relacion(train, var, var_target))
}


```
Se observa una relación positiva consistente entre SalePrice y las variables analizadas. OverallQual presenta la asociación más fuerte, evidenciando que la calidad general de la vivienda es el principal determinante del precio. Asimismo, variables relacionadas con el tamaño de la vivienda como GrLivArea y TotalBsmtSF muestran una clara tendencia creciente, sugiriendo que la superficie construida es un factor clave en la valoración inmobiliaria. Finalmente, GarageCars también contribuye positivamente, aunque con mayor dispersión, indicando un efecto secundario respecto a las variables de calidad y tamaño.


### Analisis de variable objetivo

Como se evidencio anteriormente la variable tiene sesgo positivo, por lo que se comparara su grafica de densidad con el logaritmo aplicado a dicha variable

```{r}
grafica_sp = ggplot(train, aes(x = SalePrice)) +
    geom_density(fill = "tomato", alpha=0.6) +
    labs(title ="Densidad de Saleprice", x = var, y = "Densidad") +
    theme_minimal()
print(grafica_sp)
  
grafica_log = ggplot(train, aes(x = log(SalePrice))) +
    geom_density(fill = "steelblue2", alpha=0.6) +
    labs(title = "Densidad de Log(Saleprice)", x = var, y = "Densidad") +
    theme_minimal()
  (grafica_log)
```
Tras aplicar la transformación logarítmica, la distribución de log(SalePrice) se vuelve considerablemente más simétrica y cercana a una distribución normal, reduciendo la influencia de los valores extremos. Por este motivo, se utilizará log(SalePrice) como variable objetivo en los modelos predictivos.

```{r}
train <- train %>% mutate(log_SalePrice = log(SalePrice))
```


## Expermientos con diferentes Algoritmos
```{r}
library(tidymodels)
library(tidyverse)
library(broom)

```

#### Configuración de tablas para revisión de RMSE
Se tiene la tabla `historico_modelos`, para ingresar el RMSE menor que se haya obtenido por cada modelo.

```{r}
historico_modelos <- data.frame(
  Modelo = character(),
  RMSE_CV = numeric(),
  stringsAsFactors = FALSE
)

registrar_modelo <- function(nombre, rmse_valor) {
  
  existe <- nombre %in% historico_modelos$Modelo
  
  if (existe) {
    historico_modelos$RMSE_CV[historico_modelos$Modelo == nombre] <<- rmse_valor
  } else {
    nueva_fila <- data.frame(
      Modelo = nombre,
      RMSE_CV = rmse_valor
    )
    historico_modelos <<- rbind(historico_modelos, nueva_fila)
  }
  
  historico_modelos <<- historico_modelos[order(historico_modelos$RMSE_CV), ]
}

```

Tabla `historial_versiones` que funciona como auxiliar para ir validando el mismo modelo y ajustando parametros, recetas..

```{r}
historial_versiones <- data.frame(
  Fecha_Hora   = character(),
  Modelo       = character(),
  Descripcion  = character(),
  RMSE_CV      = numeric(),
  stringsAsFactors = FALSE
)
```

```{r}
registrar_intento_modelo <- function(nombre_modelo, descripcion_cambio, rmse_valor) {
  marca_tiempo <- format(Sys.time(), "%Y-%m-%d %H:%M:%S")
  
  nuevo_registro <- data.frame(
    Fecha_Hora   = marca_tiempo,
    Modelo       = nombre_modelo,
    Descripcion  = descripcion_cambio,
    RMSE_CV      = rmse_valor,
    stringsAsFactors = FALSE
  )
  
  historial_versiones <<- rbind(historial_versiones, nuevo_registro)
  
  if (nrow(historial_versiones) > 1) {
    ultimo_rmse <- historial_versiones$RMSE_CV[nrow(historial_versiones)]
    penultimo_rmse <- historial_versiones$RMSE_CV[nrow(historial_versiones) - 1]
    diferencia <- ultimo_rmse - penultimo_rmse
    
    if (diferencia < 0) {
      cat(paste0("RMSE bajó en ", round(abs(diferencia), 5), " unidades respecto al intento anterior\n"))
    } else if (diferencia > 0) {
      cat(paste0("RMSE subió en ", round(diferencia, 5), " unidades.\n"))
    } else {
      cat("RMSE se mantuvo exactamente igual.\n")
    }
  }
}

```


### Configuración de validación Cruzada
Bloque de validación cruzada para tomar cualquier pipeline, lo entrena en los pliegues y devuelve el RMSE.

```{r}
set.seed(300)

cv_folds <- vfold_cv(train, v = 10)

evaluar_rmse_modelo <- function(pipeline_a_evaluar, nombre_modelo) {
  
  resultados_cv <- fit_resamples(
    pipeline_a_evaluar,
    resamples = cv_folds,
    metrics = metric_set(rmse),
    control = control_resamples(save_pred = TRUE)
  )
  
  rmse_valor <- collect_metrics(resultados_cv) %>% 
    filter(.metric == "rmse") %>% 
    pull(mean)
  
  cat("Modelo:", nombre_modelo, "\n")
  cat("RMSE Promedio en Validación Cruzada:", round(rmse_valor, 5), "\n")
  
  return(rmse_valor)
}

```

### Preprocesador
Para OLS
```{r}
recipe_base <- recipe(log_SalePrice ~ ., data = train %>% select(-SalePrice)) %>%
  update_role(Id, new_role = "ID") %>%

  step_string2factor(all_nominal_predictors()) %>%
  step_unknown(all_nominal_predictors(), new_level = "Desconocido") %>%
  step_novel(all_nominal_predictors()) %>%
  step_other(all_nominal_predictors(), threshold = 0.02, other = "Other") %>%

  step_impute_median(LotFrontage) %>% 
  step_dummy(all_nominal_predictors()) %>%
  step_nzv(all_predictors()) 
```


## Exportación de Resultados
```{r}
exportar_predicciones_test <- function(pipeline_entrenado, nombre_modelo, rmse_valor) {
  
  if (!dir.exists("output")) dir.create("output", showWarnings = FALSE)
  
  cat("Generando predicciones sobre el set de prueba\n")
  test_con_predicciones <- augment(pipeline_entrenado, new_data = test)
  
  archivo_salida <- data.frame(
    Id = test_con_predicciones$Id,
    SalePrice = exp(test_con_predicciones$.pred)
  )
  
  nombre_ <- gsub(" ", "_", tolower(nombre_modelo))
  rmse_texto <- round(rmse_valor, 5)
  
  ruta_salida <- paste0("output/predicciones_", nombre_, "_rmse_", rmse_texto, ".csv")
  
  write.csv(archivo_salida, file = ruta_salida, row.names = FALSE)
  
  cat("Modelo:", nombre_modelo, "\n")
  cat("RMSE de Validación:", rmse_texto, "\n")
}

```

### Experimento con Regresión OLS

```{r}
nombre_modelo_actual = "Regresión Lineal OLS"

ols_spec <- linear_reg() %>% 
  set_engine("lm")

recipe_ols <- recipe_base %>% 
  step_lincomb(all_numeric_predictors())

pipeline_ols <- workflow() %>%
  add_recipe(recipe_ols) %>%
  add_model(ols_spec)

rmse_ols <- evaluar_rmse_modelo(pipeline_ols, nombre_modelo_actual)

ols_ajustado <- fit(pipeline_ols, data = train)

ols_global <- glance(ols_ajustado)
print(ols_global)

ols_variables <- tidy(ols_ajustado)

  ols_variables %>% 
  filter(p.value < 0.05) %>% 
  arrange(p.value) %>% 
  print(n = 15)


registrar_intento_modelo(
  nombre_modelo = nombre_modelo_actual, 
  descripcion_cambio = "Corrección de recipe", 
  rmse_valor = rmse_ols
)

registrar_modelo(nombre_modelo_actual, rmse_ols)

```

Modelo OLS y se eliminó el error de rango deficiente. Se tiene este modelo como punto de partida con un RMSE de 0.15377 (medido en la escala logarítmica).

Analizando las estadísticas el r cuadarado ajustado es de 0.901, las variables actuales logran explicar el 90% de variabilidad del precio de las casas. El modelo identificó las variables clave como la calidad general de la casa `OverallQuall`, la condición `OverallCond` y factores de penalización como estar en vecindarios específicos `Neighborhood_Edwards` o tener una zona comercial desfavorable. 

Se sabe que pueden haber modelos que pueden mejorar esta salida, ya que se tiene variable donde los p-valores van subiendo y una penalización reducirá los coeficientes. 


```{r}
# recipe para modelos regularizados
recipe_reg <- recipe_base %>% 
  step_normalize(all_numeric_predictors())
```


### Experiemnto con Regresión Lasso
```{r}
nombre_modelo_actual = "Regresión Lasso"

lasso_spec <- linear_reg(penalty = tune(), mixture = 1) %>% 
  set_engine("glmnet")

pipeline_lasso_inicial <- workflow() %>%
  add_recipe(recipe_reg) %>%
  add_model(lasso_spec)

lasso_grid <- grid_regular(penalty(range = c(-4, -1)), levels = 30)

lasso_tune <- tune_grid(
  pipeline_lasso_inicial,
  resamples = cv_folds,
  grid = lasso_grid,
  metrics = metric_set(rmse)
)

mejor_lasso_param <- select_best(lasso_tune, metric = "rmse")

pipeline_lasso <- finalize_workflow(pipeline_lasso_inicial, mejor_lasso_param)

rmse_lasso <- evaluar_rmse_modelo(pipeline_lasso, nombre_modelo_actual)

registrar_modelo(nombre_modelo_actual, rmse_lasso)

registrar_intento_modelo(
  nombre_modelo = nombre_modelo_actual,
  descripcion_cambio = "Preuba de Lasso",
  rmse_valor = rmse_lasso
)
```

```{r}
print(historico_modelos)
```

Hasta este punto el mejor modelo es el experimento con el algoritmo "Regressión Lasso"

```{r}
lasso_entrenado <- fit(pipeline_lasso, data = train)

exportar_predicciones_test(
  pipeline_entrenado = lasso_entrenado, 
  nombre_modelo = nombre_modelo_actual, 
  rmse_valor = rmse_lasso
)

```

### Experimento con Regresión Ridge
```{r}
nombre_modelo_actual = "Regresión Ridge"

ridge_spec <- linear_reg(penalty = tune(), mixture = 0) %>% 
  set_engine("glmnet")

pipeline_ridge_inicial <- workflow() %>%
  add_recipe(recipe_reg) %>%
  add_model(ridge_spec)

ridge_grid <- grid_regular(penalty(range = c(-4, 1)), levels = 30)

ridge_tune <- tune_grid(
  pipeline_ridge_inicial,
  resamples = cv_folds,
  grid = ridge_grid,
  metrics = metric_set(rmse)
)

mejor_ridge_param <- select_best(ridge_tune, metric = "rmse")

pipeline_ridge <- finalize_workflow(pipeline_ridge_inicial, mejor_ridge_param)

rmse_ridge <- evaluar_rmse_modelo(pipeline_ridge, nombre_modelo_actual)

registrar_modelo(nombre_modelo_actual, rmse_ridge)

registrar_intento_modelo(
  nombre_modelo = nombre_modelo_actual,
  descripcion_cambio = "Prueba de Ridge",
  rmse_valor = rmse_ridge
)
```

```{r}
ridge_entrenado <- fit(pipeline_ridge, data = train)

exportar_predicciones_test(
  pipeline_entrenado = ridge_entrenado,
  nombre_modelo = nombre_modelo_actual,
  rmse_valor = rmse_ridge
)
```

```{r}
```

### 
```{r}
print(mejor_lasso_param)
cat("\n")
print(mejor_ridge_param)
cat("\n")
print(historico_modelos)
cat("\n")
print(historial_versiones)
```


























